【裁判字號】    92,交聲,198
【裁判日期】    920815
【裁判案由】    違反道路交通管理處罰條例聲明異議
【裁判全文】
臺灣桃園地方法院交通事件裁定                    九十二年度交聲字第一九八號
    異  議  人
    即受處分人  甲○○
右列受處分人因違反道路交通管理處罰條例案件，對於交通部公路局新竹監理所桃園
監理站中華民國九十二年四月九日桃監裁三字第車裁五二—Ｄ一Ａ七九三一一六號違
反道路交通管理事件裁決書所為之處分（原處分案號：桃園縣警察局舉發違反道路交
通管理事件通知單桃警局交字第Ｄ一Ａ七九三一一六號），聲明異議，本院裁定如左
：
    主  文
原處分關於違規臨時停車部分撤銷。
右開撤銷部分，甲○○汽車駕駛人在圓環臨時停車，處罰鍰新台幣陸佰元。
其餘異議駁回。
    理  由
一、聲請意旨略以：異議人甲○○當時並非將車輛停在黃網線上，所停位置非黃網線
    ，地上亦無快、慢車道線之標示，並不會影響車輛流通，且異議人未離開車子，
    臨時停車不超過三分鐘。也由於員警所認定之違規情節與異議人之認知相左，才
    造成異議人表明未違規後逕行離去，並非惡意不服取締，為此聲明異議云云。
二、按「臨時停車」係指車輛因上、下人、客，裝卸物品，其引擎未熄火，停止時間
    未滿三分鐘，保持立即行駛之狀態之意，道路交通管理處罰條例第三條第九款定
    有明文。次按汽車不得在圓環臨時停車，汽車駕駛人臨時停車違反前開規定者，
    處新台幣（下同）三百元以上六百元以下之罰鍰，道路交通安全規則第一百十一
    條第一項第一款及道路交通管理處罰條例第五十五條第一款分別著有明文。又汽
    車駕駛人，駕駛汽車不服從交通勤務警察或依法執行交通指揮、稽查任務人員之
    指揮或稽查者，而道路交通管理處罰條例第二章各條無處罰之規定者，處九百元
    以上一千八百元以下罰鍰，並記違規點數一點，道路交通管理處罰條例第六十條
    第二項第一款及同條例第六十三條第一項第一款亦分別定有明文。
三、按法院受理有關交通事件，準用刑事訴訟法之規定，道路交通管理處罰條例第八
    十九條定有明文；而犯罪事實應依證據認定之，無證據不得推定其犯罪事實，刑
    事訴訟法第一百五十四條則定有明文，是舉發機關於受處分人就違規事實有爭執
    時，亦應負舉證責任。而本件裁決機關以異議人甲○○有前揭在設有禁止臨時停
    車標線處所臨時停車及不服從交通勤務稽查之行為，並依上開法條之規定裁罰異
    議人。異議人雖於本院調查中陳稱：其未把車停在黃網線區，其停車處所應為緩
    衝區，該處經常都有計程車這樣停放，因警員騎車過來告知其該處不可停車，其
    回稱在弄安全帶，停不到三分鐘，警員說其違規，其表示沒有違規，就把車開走
    ，並非不服取締云云。經查：
（一）上開裁罰除舉發違反道路交通管理事件通知單之記載及證人即舉發警員李志堅
      之指述外，舉發機關並未當場製作舉發照片或其他錄音、錄影等證據一併移送
      監理機關作為裁決依據，此經證人到庭證稱本件為其逕行舉發等語自明。
（二）至本件異議人遭舉發當時之臨時停車位置究為何處，異議人與證人二人之說法
      互有出入，異議人稱：其係將車停在圓環黃網線與行人穿越道間的緩衝區內（
      如異議人於本院九十二年六月九日庭訊中提出之照片所示），而證人則堅稱：
      被告係將車臨時停放在圓環黃網線與行人穿越道間區域內，左前輪已壓在黃網
      線上（如證人於本院九十二年六月二十六日庭訊中提出之照片二以藍色原子筆
      描繪處所示），則異議人臨時停車位置是否確為證人所指之地點，仍須其他相
      關證據資料（例如：舉發照片、舉發當時之錄音、錄影紀錄等）供本院審認始
      足認定。因此，實無從僅憑證人前開所證，即遽認異議人確有系爭舉發單所載
      在禁止臨時停車處所臨時停車之行為，是異議人所辯：其並未在黃網線上臨時
      停車乙節，尚屬可採。
（三）惟查：異議人停車地點既在圓環黃網線與行人穿越道間之區域內，且證人庭呈
      照片所示行人穿越道乃桃園縣中壢市公所於九十二年五月十四日重新標繪，而
      本件舉發時間為九十一年十二月六日下午八時十二分許，是以，舉發地點旁之
      行人穿越道於舉發當時應係照片所示行人穿越道左方路面（如前開照片二所示
      行人穿越道經刨除後之痕跡處），此經證人於本院調查中證述屬實，異議人對
      此亦不否認，且經本院依職權函請桃園縣中壢市公所查復屬實，此有桃園縣中
      壢市公所九十二年七月二十三日中市工字第０九二００四三０四六號函附卷可
      稽。此外，舉發地點附近之行人穿越道與黃網線間之區域為右轉中和路專用道
      ，不可臨時停車，中壢市公所因考量該路口公車右轉車道寬度不足，業於九十
      二年五月十四日刨除部分行人穿越道標線，向右移重新繪設，同時繪設右轉中
      和路指示標線乙節，業經中壢市公所以前開函文回覆在案，並有證人庭呈之照
      片五幀所示，審酌中壢市公所重新繪設標線之原因，乃係慮及公車右轉車道寬
      度不足而為，是以，證人於本院調查中所稱：異議人所指之停車處，是圓環周
      邊之緩衝區，供大型車、遊覽車之迴轉處所，該處禁止臨時停車等語，核與事
      實相符，足堪採信。蓋有關道路交通管理之實際標誌、標線、管制方法、手段
      ，乃行政機關依其職權所為裁量之行政措施或處分，且行政主管機關對於道路
      交通標線之決定，乃係基於全體交通動線順暢、安全、調節之整體必要，經周
      詳規劃後依職權所為之裁量，則前開行政措施或處分，除有重大、明顯瑕疵或
      其他違法情形外，尚非本院所得任意指摘或變更，本件異議人臨時停車地點確
      係在圓環黃網線與行人穿越道間供車輛右轉中和路專用道，業如前述，異議人
      自不可在該處臨時停車，從而，異議人所辯：其臨時停車處所並無大型車轉彎
      車道云云，自不足採。
（四）異議人復辯以：係在整理安全帶，臨時停車不到三分鐘云云，惟查：前開舉發
      地點既係供大型車、遊覽車右轉或迴轉之車道，業如前述，任何人均不得在該
      處臨時停車，異議人若要整理安全帶，則應立即將車輛移往附近可臨時停車之
      處所停車處理，當無逕自在舉發地點停車處理之理，證人既係為執行該處交通
      整理勤務而前往稽查，自屬依法行政之行為，異議人經證人稽查而未予理會，
      且認自己未違規即逕行離去之行為，自有違反道路交通管理處罰條例第六十條
      第二項第一款之規定，是其前開就此部分所辯，要屬事後卸責之詞，委無足採
      。
（五）綜上所述，異議人臨時停車之地點既在圓環車道上，且係供車輛右轉中和路專
      用道，異議人在該處臨時停車之行為，不論時間久暫，均與前揭道路交通安全
      規則第一百十一條第一項第一款及道路交通管理處罰條例第五十五條第一款之
      規定有違，仍應依法裁處，至證人前往取締之行為，乃屬依法行政，洵無違誤
      之處，是異議人前揭所辯亦不足取。綜上所述，原處分關於違規臨時停車部分
      之裁處行為，既有前開違誤之處，異議人就此部分之聲明異議意旨，指摘原處
      分不當，仍屬有理由，自應由本院將原處分關於違規臨時停車部分撤銷，並依
      道路交通管理處罰條例第五十五條第一款及違反道路交通管理事件統一裁罰基
      準及處理細則第二條第二項規定之違反道路交通管理事件統一裁罰標準表，諭
      知異議人如主文第二項之處分。至本件異議人不服證人稽查而逕自離去之行為
      ，違反前揭道路交通管理處罰條例第五十五條第一款及第六十條第二項第二款
      之規定，事證明確，復逾越應到案期限三十日以上，經原處分機關就被告不服
      從交通勤務警察稽查部分，據以援引首揭道路交通管理處罰條例第六十條第二
      項第一款及違反道路交通管理事件統一裁罰基準及處理細則第二條第二項規定
      之違反道路交通管理事件統一裁罰標準表之規定，對異議人逕行裁決，處罰鍰
      一千八百元，並記違規點數一點之處分，係依法行政，並無違誤，異議人就此
      部分之聲明異議，應予駁回。
四、依道路交通管理處罰條例第八十七條第二項，道路交通案件處理辦法第十九條、
    第二十條前段，裁定如主文。
中      華      民      國      九十二    年      八      月    十五    日
                                臺灣桃園地方法院交通法庭
                                    法  官  胡芷瑜
右正本證明與原本無異。
如不服本裁定，應於裁定送達後五日內向本院提出抗告狀。
                                    書記官  劉晨輝
中      華      民      國      九十二    年      八      月    十九    日


司法院資訊處製作；財團法人民間司法改革基金會備份。
